【裁判字號】    95,判,499
【裁判日期】    950413
【裁判案由】    綜合所得稅
【裁判全文】
最  高  行  政  法  院  判  決
                                     95年度判字第00499號
上  訴  人  甲○○
                     （送達代收人  乙○○
                       市○○街166號）
被 上訴 人  財政部臺灣省北區國稅局
代  表  人  許虞哲
                     （送達代收人 黃麗鈴
上列當事人間因綜合所得稅事件，上訴人對於中華民國93年11月
22日臺北高等行政法院93年度簡字第611號判決，提起上訴。關
於租賃所得部分，本院判決如下：
    主  文
原判決關於租賃所得及該訴訟費用部分均廢棄。
廢棄部分訴願決定及原處分均撤銷。
廢棄部分第一審及上訴審訴訟費用由被上訴人負擔。
    理  由
壹、本件上訴人主張：租賃所得部分，上訴人配偶蘇昭昭於民國
    （下同）86年10月17日死亡，其並無將所有坐落新竹市○○
    路458號房屋出租他人，亦無無償供他人使用之情形，自無
    所得稅法應課徵租賃所得之事實。原審認定有出租該房屋給
    鬍鬚李小吃店，收取租金131,155元，顯與事實不符，亦與
    訴願決定書所載係針對寶島食品行及鬍鬚李小吃店兩個商店
    因設籍而予以核課租賃所得之事實不符。且被上訴人亦無提
    出證據證明蘇昭昭有與他人訂有租賃契約收取租金之證明，
    又該兩個商店如何設籍、何時設籍，蘇昭昭並不知情亦無同
    意，自無出租之證據效力。況如前所述，蘇昭昭於86年10月
    17日死亡，已無權利能力，縱有租賃所得，86年10月17日至
    86年12月31日止，依法應認列為其繼承人林柏君之86年度所
    得。另查「86年度房屋及土地當地一般標準經核定為依房屋
    評定現值之20%計算」而「臺北市最繁華首善之區○○○○○
    路係以房屋評定價現值54%計算」。惟被上訴人核課租賃所
    得74,758元，顯與前揭「86年度房屋及土地當地一般標準」
    送財政部核備之當地一般標準租金為6,720元，租賃所得3,8
    30元不符。而臺北市○○○○○路最貴之當地一般租金亦為
    18,144元、租賃所得10,342元，被上訴人核定租金131,155
    元，顯亦不足採。綜上所述，原判決顯有行政訴訟法第242
    條及第243條規定之情事，爰請求廢棄原判決。
貳、被上訴人則以：上訴人之配偶蘇昭昭所有新竹市○○路458
    號房屋於系爭年度確有鬍鬚李小吃店設籍，營業面積7.59坪
    （另住家部分面積有17坪），被上訴人依當地一般標準租金
    核定蘇君取有租賃收入131,155元，租賃所得74,758元。且
    依所得稅法第70條之1規定，本件上訴人配偶蘇昭昭雖已於
    86年10月17日死亡，仍應由上訴人合併辦理結算申報納稅。
    次依財政部87年2月12日台財稅第871926778號函公布86年度
    房屋及土地之當地一般租金標準，臺北市部分：非住家（含
    營業用）：1樓面臨馬路，依房屋評定現值之54%計算，臺灣
    省各縣市部分：非住家用（含營業用）：依「營業人查定營
    業費用標準等級評定表」「營業稅特種稅額查定費用標準等
    級表」規定，並經實地調查租金情況予以核定。依前揭法令
    規定得知，房屋之當地一般租金標準計算方式，臺北市與臺
    灣省計算方法並不相同，原核定依前揭法令規定核定新竹市
    ○路段之每月每坪租金金額，並無不合等語，資為抗辯。
參、原判決關於租賃所得部分以：按財政部87年2月12日台財稅
    第871926778號函及財政部臺灣省北區國稅局新竹市分局86
    年非住家用（含營業或執行營業使用）房屋（含土地）一般
    租金標準表，可知臺北市與臺灣省就房屋之當地一般租金標
    準計算方式及計算方法不同。上開函釋為主管機關於法定職
    權範圍內，關於租金標準所為細節性、技術性統一之釋示，
    經核並未違反法律保留原則。上訴人配偶蘇昭昭所有之系爭
    房屋於86年度確有鬍鬚李小吃店設籍，營業面積7.59坪（另
    住家部分面積有17坪），有營業稅稅籍資料查詢作業表、86
    年度非自住房屋使用及租賃情形核定表附卷可稽，被上訴人
    依當地一般標準租金核定蘇昭昭取有租賃收入131,155元，
    租賃所得74,758元，並無違誤。蘇昭昭雖已於86年10月17日
    死亡，有戶政資料附卷足憑，並為兩造所不爭，然仍應由上
    訴人依所得稅法第71條之1第1項規定，合併辦理結算申報納
    稅。是上訴人主張，並不足採，復查決定尚無不合。從而，
    復查決定就租賃所得核定為74,758元，並無違誤，訴願決定
    予以維持，亦無不合，乃判決駁回上訴人在原審此部分之訴
    ，固非無見。
肆、本院查：（一）、上訴人以本件綜合所得稅事件，關於租賃
    所得部分，上訴人之配偶蘇昭昭於86年10月17日死亡，86年
    10月17日至同年12月31日止之租賃所得，係繼承人之租賃所
    得而已非上訴人之配偶蘇昭昭之租賃所得，原判決此部分違
    背法令等語，聲請許可上訴，因其所涉及之法律見解具有原
    則性，自應許可，合先明。（二）、基於租稅法定原則，
    綜合所得稅係以凡有中華民國來源所得之個人為課稅主體，
    而以中華民國來源所得為課稅客體。當綜合所得稅課稅客體
    某項所得歸屬某個人時，該個人成為該綜合所得稅之納稅義
    務人；反之，綜合所得稅課稅客體某項所得不歸屬某個人時
    ，該個人即非該綜合所得稅之納稅義務人；自然人之權利能
    力，始於初生，終於死亡。則自然人死亡後，所產生之所得
    ，不得復將其歸屬於已死亡者。本件綜合所得稅事件，關於
    租賃所得部分，係以上訴人配偶蘇昭昭所有之系爭房屋於86
    年度確有鬍鬚李小吃店設籍，營業面積7.59坪，核定蘇昭昭
    取有租賃收入131,155元，租賃所得74,758元。其計算方式
    為〔7.95坪×12×1440（標準租金）＝131,155，131,155×
    0.57＝74,758〕，見附於原處分卷之非自住房屋使用及租賃
    表西大路458號之計算方式，原處分機關計算該部分租賃之
    全年度所得，將上訴人配偶蘇昭昭死亡後之所產生之所得，
    歸屬於已死亡者（即上訴人配偶蘇昭昭）之所得，揆諸前揭
    說明，原處分此部分於法尚有未合。（三）、綜上所述，原
    判決就前揭租賃所得部分之事實，適用法規，容有未洽，上
    訴意旨指摘原判決關於租賃所得部分於法未合，求予廢棄，
    非無理由，自應將原判決關於租賃所得部分廢棄，依法本院
    自為裁判，將廢棄部分訴願決定及原處分（復查決定）均撤
    銷，由被上訴人另為適法處分。
據上論結，本件上訴為有理由，依行政訴訟法第256條第1項、第
259條第1款、第98條第3項前段，判決如主文。
中    華    民    國    95    年    4     月    13    日
                  第一庭審判長法  官  葉  振  權
                              法  官  吳  明  鴻
                              法  官  陳  秀  美
                              法  官  劉  鑫  楨
                              法  官  梁  松  雄
以  上  正  本  證  明  與  原  本  無  異
中    華    民    國    95    年    4     月    13    日
                              書記官  陳  盛  信


司法院資訊處製作；財團法人民間司法改革基金會備份。
